---
title: 'Tipologia y ciclo de vida de los datos: Práctica 2'
author: "Autor: Sandra Garrido Romero"
date: "Diciembre 2019"

output:
  html_document:
    highlight: default
    number_sections: yes
    theme: cosmo
    toc: yes
    toc_depth: 2
  pdf_document:
    highlight: zenburn
    toc: yes
---

```{r setup, include=FALSE}
knitr::opts_chunk$set(echo = TRUE)
```

# Resolución
## Descripción del dataset

El conjunto de datos a utilizar se ha descargado desde este enlace https://www.kaggle.com/c/titanic/data de la página web de _Kaggle_. Este dataset se conforma de 12 variables (columnas) y 1309 pasajeros (filas). El conjunto de datos se ha conseguido uniendo los conjuntos de entrenamiento y test. Los campos del conjunto de datos son los siguientes:

* __PassengerId__: Identificador de cada uno de los pasajeros.
* __Survived__: Indica si el pasajero sobrevivió (1) o no (0). 
* __Pclass__: Clase que figuraba en el ticket: primera clase (1), segunda clase (2) o tercera clase (3).
* __Name__ : Nombre del pasajero.
* __Sex__ : Sexo del pasajero (male, female).
* __Age__ : Edad del pasajero.
* __SibSp__ : Relaciones familiares del siguiente tipo: hermanos, hermanastros, esposos o esposas.
* __Parch__ : Relaciones familiares del siguiente tipo: madre, padre, hijos o hijastros.
* __Ticket__ : Número de ticket.
* __Fare__ : Precio del ticket.
* __Cabin__ : Número de cabina.
* __Embarked__ : Puerto de embarque: Cherbourg (C), Queenstown (Q) o Southampton (S).

## Importancia y objetivos de los análisis

Este conjunto de datos puede ayudar a resolver qué variables son las que influyen en si un pasajero sobrevivió al hundimiento del Titanic o no.

```{r}
test <- read.csv('test.csv',stringsAsFactors = FALSE)
train <- read.csv('train.csv',stringsAsFactors = FALSE)
library(dplyr)
totalData <- bind_rows(train,test)
filas=dim(train)[1]

```
## Importancia y objetivos del análisis
