---
title: 'Tipologia y ciclo de vida de los datos: Práctica 2'
author: 'Autor: Sandra Garrido Romero'
date: "Diciembre 2019"
output:
  word_document:
    toc: yes
    toc_depth: '2'
  pdf_document: default
  html_document:
    highlight: default
    number_sections: yes
    theme: cosmo
    toc: yes
    toc_depth: 2
---

```{r setup, include=FALSE}
knitr::opts_chunk$set(echo = TRUE)
```
```{r, include=FALSE}
options(tinytex.verbose = TRUE)

```
# Presentación
En esta práctica se elabora un caso práctico orientado a aprender a identificar los datos
relevantes para un proyecto analítico y usar las herramientas de integración, limpieza, validación
y análisis de las mismas. Para hacer esta práctica tendréis que trabajar en grupos de 2 personas.
Tendréis que entregar un solo archivo con el enlace Github (https://github.com) donde se
encuentren las soluciones incluyendo los nombres de los componentes del equipo. Podéis utilizar
la Wiki de Github para describir vuestro equipo y los diferentes archivos que corresponden a
vuestra entrega. Cada miembro del equipo tendrá que contribuir con su usuario Github. Aunque
no se trata del mismo enunciado, los siguientes ejemplos de ediciones anteriores os pueden
servir como guía:
* Ejemplo: https://github.com/Bengis/nba-gap-cleaning
* Ejemplo complejo (archivo adjunto).

# Competencias
En esta práctica se desarrollan las siguientes competencias del Máster de Data Science:

* Capacidad de analizar un problema en el nivel de abstracción adecuado a cada situación
y aplicar las habilidades y conocimientos adquiridos para abordarlo y resolverlo.

* Capacidad para aplicar las técnicas específicas de tratamiento de datos (integración,
transformación, limpieza y validación) para su posterior análisis.

# Objetivos

Los objetivos concretos de esta práctica son:

* Aprender a aplicar los conocimientos adquiridos y su capacidad de resolución de
problemas en entornos nuevos o poco conocidos dentro de contextos más amplios o
multidisciplinares.

* Saber identificar los datos relevantes y los tratamientos necesarios (integración, limpieza
y validación) para llevar a cabo un proyecto analítico.

* Aprender a analizar los datos adecuadamente para abordar la información contenida en
los datos.

* Identificar la mejor representación de los resultados para aportar conclusiones sobre el
problema planteado en el proceso analítico.

* Actuar con los principios éticos y legales relacionados con la manipulación de datos en función del ámbito de aplicación.

* Desarrollar las habilidades de aprendizaje que les permitan continuar estudiando de un
modo que tendrá que ser en gran medida autodirigido o autónomo.

* Desarrollar la capacidad de búsqueda, gestión y uso de información y recursos en el
ámbito de la ciencia de datos.

# Resolución
## Descripción del dataset

El conjunto de datos a utilizar se ha descargado desde este enlace https://www.kaggle.com/c/titanic/data de la página web de _Kaggle_. Este dataset se conforma de 12 variables (columnas) y 1309 pasajeros (filas). El conjunto de datos se ha conseguido uniendo los conjuntos de entrenamiento y test. Los campos del conjunto de datos son los siguientes:

* __PassengerId__: Identificador de cada uno de los pasajeros.
* __Survived__: Indica si el pasajero sobrevivió (1) o no (0). 
* __Pclass__: Clase que figuraba en el ticket: primera clase (1), segunda clase (2) o tercera clase (3).
* __Name__ : Nombre del pasajero.
* __Sex__ : Sexo del pasajero (male, female).
* __Age__ : Edad del pasajero.
* __SibSp__ : Relaciones familiares del siguiente tipo: hermanos, hermanastros, esposos o esposas.
* __Parch__ : Relaciones familiares del siguiente tipo: madre, padre, hijos o hijastros.
* __Ticket__ : Número de ticket.
* __Fare__ : Precio del ticket.
* __Cabin__ : Número de cabina.
* __Embarked__ : Puerto de embarque: Cherbourg (C), Queenstown (Q) o Southampton (S).

### Importancia y objetivos de los análisis

Este conjunto de datos puede ayudar a resolver qué variables son las que influyen en si un pasajero sobrevivió al hundimiento del Titanic o no.

## Integración y selección de los datos

En primer lugar, se va a proceder a leer el fichero de datos obtenido de internet. Se cuenta con dos ficheros CSV, por un lado, el fichero de datos de entrenamiento y por otro, el fichero de datos test. Se van a importar los dos archivos y se van a unir en un sólo _data.frame_:
```{r message=FALSE}
#Lectura del fichero test
test <- read.csv('test.csv',stringsAsFactors = FALSE)
#Letura del fichero entrenamiento
train <- read.csv('train.csv',stringsAsFactors = FALSE)
# Unión de los dos conjuntos importados en uno solo
library(dplyr)
datos <- bind_rows(train,test)
```

Se observa una parte de los datos y el tipo de estos:
```{r}
head(datos)
str(datos)
```
Más adelante se tratará el tipo de los datos.

Se obtiene un resumen de cada una de las variables. En el que se especifican media, valor minimo, valor máximo, mediana, entre otros.

```{r}
summary(datos)
```
## Limpieza de los datos

En este apartado se va a proceder a limpiar los datos de manera que no contengan valores vacíos o valores extremos.

### Ceros y elementos vacíos

En primer lugar, se procede a comprobar si existen valores nulos en el conjunto:
```{r}
colSums(is.na(datos))
```
Existen valores nulos en las variables _Survived_, _Age_ y _Fare_.

Se buscan valores vacíos:
```{r}
colSums(datos=="")
```
Las siguientes columnas presentan valores vacíos: _Cabin_ y _Embarked_.

Los valores de la variable _Survived_ nulos corresponden a los registros procedentes del archivo de datos test.

Los valores vacíos de _Cabin_ se van a dejar sin ningún valor ya que no se puede realizar una imputación porque faltan la mayoría de valores de esa variable. Y esta variable no se va a utilizar en el análisis.

Los valores de la variable _Embarked_ vacíos se van a sustituir por "S" que representa el puerto de Southampton que fue del que partió el Titanic al comienzo del viaje. Por ello. se supone que la mayoría de viajeros embarcaron en dicho puerto.

```{r}
datos$Embarked[datos$Embarked==""]="S"
```

Algunos de los tipos que R ha asignado a los datos se deben cambiar de tipo _int_ a tipo _factor_ ya que son variables que clasifican a los datos.
```{r}
datos$Survived<-as.factor(datos$Survived)
datos$Pclass<-as.factor(datos$Pclass)
datos$Sex<-as.factor(datos$Sex)
datos$Embarked<-as.factor(datos$Embarked)
```
Se comprueba que la conversión se ha realizado correctamente:
```{r}
str(datos)
```

Las variables _Ticket_, _Name_ y _Cabin_ se van a eliminar del conjunto de datos porque no se van a utilizar en el análisis.

```{r}
datos<-select(datos,PassengerId,Survived,Pclass,Sex,Age,SibSp,Parch,Fare,Embarked)
```
Los valores nulos de la variable _Edad_ y _Fare_ se van a rellenar utilizando el método probabilistico de _missforest_.
```{r message=FALSE}
library(randomForest)
datos<-missForest::missForest(datos)$ximp
```
Se comprueba que los valores nulos han desaparecido.
```{r}
colSums(is.na(datos))
```
Se muestran los estadisticos más importantes para comprobar que no han variado demasiado tras sustituir los valores nulos.
```{r}
summary(datos)
```


### Valores extremos

Los valores extremos son aquellos que distan mucho del resto de valores del conjunto de datos. Se va a utilizar la función _boxplots.stats()_ de R para determinar qué valores extremos contiene cada variable. Los valores extremos se van a buscar en las variables numéricas. Además, se van a obtener diagramas de caja de cada una de las variables para comprobar cuánto distan los valores extremos del resto de valores.

```{r}
boxplot.stats(datos$Age)$out
boxplot(datos$Age)
```

Los valores extremos que aparecen en la variable _Age_ se van a dejar como están ya que aparecen debido a que las edades de los pasajeros son muy variadas dado la existencia de bebés y personas mayores a bordo del barco.
```{r}
boxplot.stats(datos$SibSp)$out
boxplot(datos$SibSp)
```

Los valores extremos de _SibSp_ tampoco se van a tratar ya que es perfectamente válido que haya personas con muchos familiares a bordo y otras, que no cuenten con familiares en el barco.
```{r}
boxplot.stats(datos$Parch)$out
boxplot(datos$Parch)
```

Con la variable _Parch_ ocurre lo mismo que con la anterior.
```{r}
boxplot.stats(datos$Fare)$out
boxplot(datos$Fare)
```

Por último, los valores extremos de la variable _Fare_ también se van a dejar como están porque el precio entre los billetes de primera y tercera clase varían mucho.

Se exporta el conjunto de datos preprocesado a un nuevo fichero:
Se exporta el conjunto de datos a un nuevo archivo.
```{r}
write.csv(datos,"datos_clean.csv")
```

## Análisis de los datos

### Selección de los grupos de datos a analizar

En primer lugar, se tienen los grupos de datos divididos en datos de entrenamiento y datos test tal cual se han descargado de la página web.

Para obtener más agrupaciones de los datos, se van a dividir según el valor de distintas variables.

```{r}
# Agrupación por supervivientes
datos.survived<-datos[datos$Survived=="1",]
datos.nosurvived<-datos[datos$Survived=="1",]

# Agrupación por clase
datos.primera<-datos[datos$Pclass=="1",]
datos.segunda<-datos[datos$Pclass=="2",]
datos.tercera<-datos[datos$Pclass=="3",]

# Agrupación por sexo
datos.mujer<-datos[datos$Sex=="female",]
datos.hombre<-datos[datos$Sex=="male",]
```
### Comprobación de la normalidad y homogeneidad de la varianza

La comprobación de la normalidad de las variables numéricas se llevará a cabo mediante la prueba de _Pearson-Wilk_. En este caso, las variables que se estudiarán son _Age_, _SibSp_, _Parch_ y _Fare_.

Se parte de la hipótesis nula de que las muestras provienen de una distribución normal, y de la hipótesis alternativa de que las muestras no provienen de distribuciones normales.

El nivel de significancia que se utilizará es 0,05. Si el p-valor obtenido en la prueba es menor que 0,05 entonces se rechara la hipótesis nula.

```{r}
shapiro.test(datos[,5])
shapiro.test(datos[,6])
shapiro.test(datos[,7])
shapiro.test(datos[,8])
```
Además, se va a aplicar la prueba de _Pearson_ para comprobar si se obtienen los mismos resultados.
```{r}
library("nortest")
pearson.test(datos[,5])
pearson.test(datos[,6])
pearson.test(datos[,7])
pearson.test(datos[,8])
```

Todas las pruebas realizadas han obtenido un p-valor menor al nivel de significancia prefijado, por lo que se rechaza la hipótesis nula en todos los casos. Ninguna de las variables estudiadas sigue una distribución normal.

Aún así, al contar con más de 30 registros, por el teorema central del límite, los datos se pueden normalizar.

Se va a estudiar la homogeneidad de varianzas en la variable _Age_ en función de los grupos que se han creado anteriormente. Se parte de la hipótesis nula de que las varianzas de las muestras son iguales, y de la hipótesis alternativa de que no son iguales. El nivel de significancia utilizado será 0,05.

```{r}
# En función del sexo
fligner.test(datos$Age ~ datos$Sex, data = datos)
# En función de si sobrevivió o no
fligner.test(datos$Age ~ datos$Survived, data = datos)
# En función de la clase en la que viajaban
fligner.test(datos$Age ~ datos$Pclass, data = datos)
```
Los p-valor obtenidos en los datos agrupados por la supervivencia y la clase son menores a 0,05 por lo que se rechaza la hipótesis de que las varianzas son homogéneas.

En cambio, el p-valor obtenido en el test realizado mediante la agrupación por sexo el p-valor obtenido es mayor al nivel de significancia por lo que se acepta la hipótesis nula. Se puede determinar que las varianzas de las muestras son iguales.

Como la variable _Fare_ también es continua, se va a realizar el mismo estudio de homogeneidad de varianzas con cada uno de los grupos formados.
```{r}
# En función del sexo
fligner.test(datos$Fare ~ datos$Sex, data = datos)
# En función de si sobrevivió o no
fligner.test(datos$Fare ~ datos$Survived, data = datos)
# En función de la clase en la que viajaban
fligner.test(datos$Fare ~ datos$Pclass, data = datos)
```
En el análisis de cada uno de los grupos se obtiene un p-valor menor al nivel de significancia de 0.05 por lo que se rechaza la hipótesis nula y se acepta la hipótesis de que las varianzas no son iguales.

### Pruebas estadisticas

Se obtiene una matriz de porcentajes de frecuencias de la variable _Sex_ en función de si el pasajero sobrevivió o no.
```{r}
filas=dim(datos)[1]
t<-table(datos[1:filas,]$Sex,datos[1:filas,]$Survived)
for (i in 1:dim(t)[1]){
    t[i,]<-t[i,]/sum(t[i,])*100
}
t
```
En la tabla se puede ver que las mujeres tenían más probabilidad de sobrevivir que los hombres.

Como se dispone de un conjunto de datos de entrenamiento y otro de test, se va a crear un árbol de decisión para comprobar si se predicen los datos correctamente.

```{r}
y <- datos[,2] 
X <- select(datos,Pclass,Sex,Embarked)
trainX <- X[1:891,]
trainy <- y[1:891]
model <- C50::C5.0(trainX, trainy,rules=TRUE )
summary(model)
```

Se utilizan los datos pertenecientes al conjunto test y se comparan con los que se encuentran en el archivo _gender_submission.csv_. La matriz de confusión servirá para comprobar si el modelo creado clasifica correctamente los datos.
```{r}
testX <- X[892:1309,]
testy <- read.csv('gender_submission.csv',stringsAsFactors = FALSE)
testy<-testy$Survived
predicted_model <- predict( model, testX, type="class" )
mat_conf<-table(testy,Predicted=predicted_model)
mat_conf
```
Los no supervivientes se predicen correctamente pero, hay fallos en los supervivientes.

Se va a realizar un modelo de regresión logística con las variables _Survived_ y _Sex_ para comprobar la relación que existe entre ellas.
```{r}
modelo <- glm(datos$Survived ~ datos$Sex, data = datos, family = "binomial")
summary(modelo)
```

El valor obtenido de la estimación es -2.5826 lo que significa que las dos variables tienen una relación inversa. Es decir, si la persona ha sobrevivido está inversamente relacionado con que la persona sea hombre.

También se va a realizar un modelo de regresión logística entre las variables _Survived_ y _Pclass_.

```{r}
modelo <- glm(datos$Survived ~ datos$Pclass, data = datos, family = "binomial")
summary(modelo)
```

Los estimadores obtenidos son -0.9581 y -1.9733. Eso implica que si un pasajero ha sobrevivido está inversamente relacionado con la pertenencia a la segunda o tercera clase.

A continuación, se va a realizar un test chi-cuadrado para comprobar si realmente existe esta relación entre las variables _Sex_ y _Survived_. La hipótesis nula dice que no existe asociación entre las dos varables, mientras que la hipótesis alternativa dice que sí existe asociación entre ellas.

```{r}
chisq.test(datos$Survived, datos$Sex)
```
Partiendo de una confianza, por ejemplo, del 95% se observa que el p-valor obtenido es mucho menor que 0.05 por lo que se puede decir que las dos variables están relacionadas. Este era el resultado esperado después del análisis realizado previamente.

Además, se va a comprobar si la variable _Pclass_ y _Survived_ se encuentran relacionadas mediante un test chi-cuadrado.
```{r}
chisq.test(datos$Survived, datos$Pclass)
```
Se vuelve a tener un p-valor ínifimo por lo que las dos variables presentan una relación importante.

Se repite el estudio para comprobar si existe relación entre la variable _Survived_ y _Embarked_

```{r}
chisq.test(datos$Survived, datos$Embarked)
```
Se vuelve a obtener una relación directa entre las dos variables.

Se realiza un análisis entre el puerto de embarque y la clase. 
```{r}
chisq.test(datos$Embarked, datos$Pclass)
```

Se realiza un test chi-cuadrado entre las variables _Sex_ y _Embarked_.
```{r}
chisq.test(datos$Sex, datos$Embarked)
```
En los dos casos se han obtenido p-valores menores a 0.05 por lo que las variables tienen relación directa.

Por último, se realiza un test Wilcoxon para comprobar la relación entre variables numéricas. Este test comprueba si la mediana de las diferencias de ambas variables es 0. La hipótesis nula determina que la mediana de las diferencias es 0. La hipótesis alternativa determina que la mediana de las diferencias es distinta de 0.
```{r}
wilcox.test(datos$Fare,datos$Age)
```

Como el p-valor obtenido es menor al nivel de significancia determinado, se rechaza la hipótesis nula por lo que se acepta la hipótesis alternativa.



## Representación de resultados

Se van a representar las variables de tipo _factor_ en función de si el personaje sobrevivió o no, para ver si concuerda con los resultados obtenidos en el apartado anterior.

```{r}
library(ggplot2)
train<-datos[1:891,]
ggplot(train,aes(Pclass,fill=Survived))+geom_bar() +labs(x="Class", y="Passengers")+ guides(fill=guide_legend(title=""))+ scale_fill_manual(values=c("black","#008000"))+ggtitle("Survived by Class")
```

La mayor parte de los pasajeros pertenecientes a la tercera clase no sobrevivieron. Sin embargo en las otras dos clases existentes los pasajeros que sobrevivieron representan más o menos la mitad. Además, en la gráfica se puede ver que más de la mitad de los pasajeros del barco se alojaban en tercera clase. Estos resultados tienen sentido si se tiene en cuenta que las primeras familias en acceder a los botes salvavidas fueron familias de las clases con una categoría superior.

```{r}
ggplot(train,aes(Sex,fill=Survived))+geom_bar() +labs(x="Sex", y="Passengers")+ guides(fill=guide_legend(title=""))+ scale_fill_manual(values=c("black","#008000"))+ggtitle("Survived by Sex")
```

El gráfico representa los pasajeros que sobrevivieron o no en función de su sexo. Casi todos los hombres que se encontraban en el barco murieron en comparación con las mujeres. De estas, casi la totalidad sobrevivió a la tragedia. Esta situación puede explicarse por el orden de la subida a los botes salvavidas, las mujeres subieron antes que los hombres.

Si se comparaba con el gráfico anterior, probablemente las mujeres que aparecen muertas correspondan a mujeres de tercera clase.


```{r}
ggplot(train,aes(Embarked,fill=Survived))+geom_bar() +labs(x="Embarked", y="Passengers")+ guides(fill=guide_legend(title=""))+ scale_fill_manual(values=c("black","#008000"))+ggtitle("Survived by Embarked")
```

Por último, se ha representado la supervivencia de los pasajeros en función del puerto en el que embarcaron. La mayor parte de los pasajeros pertenecían al puerto de salida(Southampton) y la mayor parte de pasajeros que no sobrevivieron pertenecen a este puerto de embarque.

La única explicación posible es que los pasajeros que embarcaron en el resto de puertos perteneciesen a primera o segunda clase.


## Conclusiones

La principal conclusión del análisis es que los pasajeros que sobrevivieron pertenecían a la primera o segunda clase y que eran mujeres. Son variables que han presentado una gran relación en el análisis. Esto tiene sentido ya que los primeros pasajeros en embarcar en los botes salvavidas fueron mujeres y niños de clases altas como ya se ha mencionado en apartados anteriores.


